【裁判字號】    91,易,994
【裁判日期】    920702
【裁判案由】    竊盜
【裁判全文】
臺灣臺中地方法院刑事判決                          九十一年度易字第九九四號
    公  訴  人  臺灣臺中地方法院檢察署檢察官
    被      告  乙○○
右列被告因竊盜案件，經檢察官提起公訴（九十一年度偵字第四一一三號），本院判
決如左：
    主  文
乙○○無罪。
    理  由
一、公訴意旨係以：被告乙○○與丙○○（前經本院以九十年度易字第三八七五號判
    處有期徒刑一年二月）共同基於為自己不所有之犯意聯絡，於民國九十年十一月
    二十八日凌晨四時許，在臺中縣清水鎮○○路三一五號前，由丙○○持自備鑰匙
    一支，及客觀上足堪為兇器使用之螺絲起子及老虎鉗各一支，共同竊取甲○○所
    有之車牌號碼ＮＱ－三二五六號自用小客車一輛，得手後，由丙○○駕駛該車載
    乙○○離去，途中換手改由乙○○駕駛該車，於當日凌晨四時四十分許，行經臺
    中縣清水鎮○○路、五權路口為警發覺係贓車而欲攔檢時，乙○○心虛跳車逃逸
    ，丙○○則當場被捕，因認被告乙○○涉犯刑法第三百二十一條第一項第三款之
    加重竊盜罪嫌。
二、按犯罪事實應依證據認定之，無證據不得推定其犯罪事實，刑事訴訟法第一百五
    十四條定有明文。又認定不利於被告之事實，須依積極證據，茍積極證據不足為
    不利於被告事實之認定時，即應為有利於被告事實之認定，更不必有何有利之證
    據（最高法院三十年上字第八一六號判例參照）。訊之被告乙○○堅決否認有何
    竊盜犯行，辯稱：案發當天係丙○○開車到伊住處載伊去清水鎮遊玩，回程時所
    乘之車沒有油了，丙○○就叫伊在車上等他，伊在車上等了約五、六分鐘後，丙○○不知從何處開另一部車子過來，伊則開原來所乘之車，跟在丙○○後面開了
    一段路，後來丙○○叫伊把車停在路旁，改乘他所開那部車，丙○○開了大約二
    分鐘後，向伊說手排的車他不太熟，問伊會不會開，伊說會，於是就換伊開，開
    不到一分鐘就遭警攔查，當時伊並不知道所駕駛之車是贓車，警方盤查時，丙○○始告訴伊他被通緝，而且所駕的車是贓車，並叫伊趕快跑，伊才知道所駕之車
    是贓車等語。
三、經查：
（一）車牌號碼ＮＱ－三二五六號自用小客車，係甲○○於九十年十一月二十八日凌
      晨四時許，在臺中縣清水鎮○○路三一五號前失竊，並隨即向臺中縣警察局清
      水分局大秀派出所報案，此據被害人甲○○於警訊時指述在卷，並有車輛竊盜
      、車牌失竊資料個別查詢報表－查詢車輛認可資料、照片及贓物認領收據附卷
      可稽。依此以觀，被害人甲○○之指述，僅足證明其上開汽車失竊之事實，然
      對於該車究係何人竊取，尚無法證明，自不得遽此為不利於被告乙○○之認定
      。
（二）再者，證人丙○○雖於本院九十年度易字第三八七五號竊盜案（下稱前案）警
      訊時雖曾供稱：「我於九十年十一月二十八日凌晨四時許，以螺絲起子開啟車
      牌號碼ＮＱ－三二五六號自用小客車車門，啟動引擎而得手，當時有和我朋友
      阿偉一起作案偷竊」、「‧‧‧之後我就告知阿偉說我們一起偷部車回家去，
      結果阿偉就和我竊取該車」等語，惟核其所供內容，丙○○一人即可獨力完成
      竊車行為，而未述及乙○○於竊車過程中分擔何等具體工作。且丙○○於前案
      本院審理時係供稱：「（你偷車時，阿偉在做什麼？）因為我們沒有交通工具
      ，所以我就建議偷一部車就可以開回去。但我偷車，阿偉沒有管我，一直到我
      偷到了，我們才一起開車回去」等語；又丙○○於本案警訊時證稱：「（行竊
      車牌號碼ＮＱ－三二五六號自用小客車時，乙○○在做什麼？）他站在旁邊看
      ，並叫我說不要偷車，我說沒有關係」、「（為何警方查獲時為乙○○駕駛竊
      來之車牌號碼ＮＱ－三二五六號自用小客車？）我開得太累換乙○○開」等語
      ；於本案本院調查時證稱：「九十年十一月二十八日凌晨一、二點，我在彰化
      住處施打海洛因後，就打電話聯絡阿偉，叫他過來我家，過一會他就騎機車來
      我家，我們二人就一起出去，由我開一台藍色贓車（是我之前一個人偷來的）
      載阿偉，我就開車到清水鎮○○路，我當時是想要去那邊偷車，但是我沒有告
      訴阿偉，阿偉不知道我當時開的那台藍色車子是贓車。我們到了清水鎮○○路
      後，就到處亂逛，大約凌晨四時左右才開到海濱路三一五號前，我跟阿偉說我
      要下去牽停在該處的一部車牌號碼ＮＱ－三二五六號自用小客車，意思就是要
      偷這部車，阿偉那時跟我說不要，我沒有管他，就帶著一支一字起子走下去偷
      那部車，那時阿偉就將原來藍色車子沿著海濱路往前開。我偷完後就將車開走
      ，並且追上在前面的阿偉，叫他把原來的藍色車子放在路旁，改搭我新竊得的
      車子，那時阿偉沒有說什麼，就照我的話做。之後我就開新竊得車子載阿偉往
      我住處開，後來警方臨檢前約二十幾分鐘，我因疲勞，就叫阿偉來開車，所以
      警方查獲時是阿偉在駕駛座」等語，就本件竊車過程，丙○○前開證詞內容顯
      較前案警訊時之供詞為具體詳盡，依其所述可知：本件竊車犯行乃丙○○獨自
      完成，乙○○雖知悉丙○○下手竊取車牌號碼ＮＱ－三二五六號自用小客車，
      惟並未與之共謀竊盜，亦無分擔犯行或提供精神上、物理上之助力，自難僅以
      乙○○事後有駕駛贓車之舉，即遽論其有參與竊車犯行。
（三）綜上所述，被告乙○○辯稱：案發前不知所駕駛之車牌號碼ＮＱ－三二五六號
      自用小客車為贓車一節，雖無可採，惟依上開丙○○陳述內容及卷附相關事證
      ，亦難認定乙○○有參與丙○○之竊車行為。此外，復查無其他積極證據足資
      證明被告乙○○確有公訴人所指竊盜犯行，自屬不能證明被告犯罪，爰為諭知
      無罪之判決。至於被告在知悉丙○○竊取車牌號碼ＮＱ－三二五六號自用小客
      車之情況下，仍收受駕駛之，此部分所涉犯收受贓物罪嫌，自應由檢察官另行
      處理，附此敘明。
據上論斷，應依刑事訴訟法第三百零一條第一項，判決如主文。
中      華      民      國      九十二      年      七    月      二    日
                         臺灣臺中地方法院刑事第二庭
                             審判長法  官    張智雄
                                   法  官    陳  葳
                                   法  官    蔡建興
右正本證明與原本無異。
如不服本判決，應於判決送達後十日內向本院提出上訴狀，上訴於臺灣高等法院臺中
分院( 須附繕本 )。
                                   書記官
中      華      民      國      九十二      年      七    月      七    日


司法院資訊處製作；財團法人民間司法改革基金會備份。
